【裁判字號】    92,抗,3335
【裁判日期】    920922
【裁判案由】    宣告破產
【裁判全文】
臺灣高等法院民事裁定                            九十二年度抗字第三三三五號
    抗  告  人  甲○○
右抗告人聲請宣告破產事件，對於中華民國九十二年八月十五日臺灣基隆地方法院九
十二年度破字第二號所為裁定，提起抗告，本院裁定如左：
    主      文
原裁定廢棄。
    理      由
一、抗告意旨略以：抗告人所有之四筆土地及建物雖設定抵押權，該抵押債權人依法
    有別除權，惟抵押標的物仍屬破產財團之資產，原審認定不應列入破產財團，自
    有違誤。
二、按破產，對債務人不能清償債務者，宣告之；又破產宣告時屬於破產人之一切財
    產，及將來行使之財產請求權，及破產宣告後，破產終結前，破產人所取得之財
    產，為破產財團；財團費用及財團債務，應先於破產債權，隨時由破產財團清償
    之，破產法第五十七條、第八十二條第一項、第九十七條分別定有明文。又依同
    法第九十五條、第九十六條規定，財團費用為：(一)因破產財團之管理、變價及分
    配所生之費用，(二)因破產債權人共同利益所需審判上之費用，(三)破產管理人之報
    酬，(四)破產人及其家屬之必要生活費及喪葬費；財團債務為：(一)破產管理人關於
    破產財團所為行為而生之債務，(二)破產人管理人為破產財團請求履行雙務契約所
    生之債務，或因破產宣告後應履行雙務契約而生之債務，(三)為破產財團無因管理
    所生之債務，(四)因破產財團不當得利所生之債務。又在破產宣告前，對於債務人
    之財產有抵押權者，就其財產有別除權。有別除權之債權人，固可不依破產程序
    而行使其權利，但別除權之標的財產，仍屬於破產財團，此有最高法院七十一年
    台抗字第五０二號判例可參。
三、經查，本件抗告人主張其在外積欠債務達新台幣（以下同）二百七十五萬八千六
    百九十元，因近年以打零工維生，收入有限，無力清償債務，聲請宣告破產，經
    原法院查知抗告人擁有房地共四筆及機車二輛，房地部分經保證責任基隆市第一
    信用合作社設定最高限額抵押權一百八十萬元，故認抵押債權人對於該房地有別
    除權，抗告人所能列為破產財團之資產僅二輛機車，若進行破產程序，破產財團
    恐已不足清償財團費用及財團債務，顯無進行破產程序之必要，因而駁回抗告人
    之聲請。然而，抵押債權人固可就上開房地行使別除權，但該房地仍屬於破產財
    團，已如前述，原法院認為僅二輛機車能列為破產財團，即有違誤。且據保證責
    任基隆市第一信用合作社函覆原法院之徵信核貸資料顯示，上開房地估計價值約
    為一百五十萬元，因此抗告人借貸金額即為一百五十萬元，並加額設定抵押權為
    一百八十萬元，截至民國九十二年七月一日，借款本金餘額為一百二十六萬二千
    三百零九元，原法院未論及此，逕以財政部財稅資料中心檢送之土地公告地價及
    房屋現值，認四筆房地共計僅值五十二萬零七百六十七元，此究竟是否符合房地
    實際價值，尚有疑議，因涉及破產財團能否支付財團費用及財團債務，有無進行
    破產程序之實益，自有進一步查明之必要。抗告意旨指摘原裁定不當，求為廢棄
    ，為有理由，因法院如為破產宣告時，依法尚應選任破產管理人，並為破產宣告
    之公告，故將本件發回原法院調查，以便若須宣告債務人破產，得並為適當之處
    置，裁定如主文。
中      華      民      國    九十二    年      九      月    二十二    日
                                民事第七庭
                                  審判長法  官  張  耀  彩
                                        法  官  王  仁  貴
                                        法  官  陳  玉  完
正本係照原本作成。
如不服本裁定應於送達後十日內向本院提出抗告狀，並繳納抗告費新臺幣一千元。
中      華      民      國    九十二    年      九      月    二十二    日
                                        書記官  張  淑  芬


司法院資訊處製作；財團法人民間司法改革基金會備份。
